【裁判字號】    95,訴,422
【裁判日期】    950517
【裁判案由】    強盜等
【裁判全文】
臺灣桃園地方法院刑事判決               95年度訴字第422號
公  訴  人  臺灣桃園地方法院檢察署檢察官
被      告  丙○○
選任辯護人  鄒玉珍律師
上列被告因強盜等案件，經檢察官提起公訴（95年度偵字第1202
號），本院判決如下：
    主  文
丙○○共同於夜間侵入住宅竊盜，處有期徒刑陸月，未扣案之鑰
匙壹把沒收；又共同意圖為自己不法之所有，以強暴，至使不能
抗拒，而取他人之物，處有期徒刑陸年陸月；應執行有期徒刑陸
年拾月，未扣案之鑰匙壹把沒收。
    事  實
一、丙○○與乙○○（由檢察官另行偵辦中）原計劃共同以闖空
    門之方式行竊，但缺乏闖空門所需之代步、搬運工具，遂基
    於共同意圖為自己不法所有之犯意聯絡，於民國94年11月21
    日凌晨3 時許之夜間，由乙○○騎駛不詳車牌之機車搭載丙○○前往新竹縣竹北市大眉里逸境新村94號房屋之地下停車
    場後，由乙○○以其所有之鑰匙1 把（未扣案），竊取陳東
    揚所有而停於該處之車號ML-2406 號自用小客車，丙○○則
    在旁負責把風，得手後即由乙○○駕駛該車搭載丙○○離去
    ，並開始尋覓闖空門之目標，嗣於同日上午7 時30分許，乙○○駕駛上開汽車行經桃園縣新屋鄉○○村○○○道時，見
    前方甲○○隻身騎駛機車，竟臨時另起意圖為自己不法所有
    之強盜犯意，駕駛上開汽車連續衝撞甲○○機車之後方及左
    側，致甲○○人車倒地而受有背部、頸部挫傷、左臀及左小
    腿擦傷之傷害（傷害部分未據告訴），乙○○見甲○○已跌
    倒而無力反抗，遂命斯時方遭碰撞聲驚醒之丙○○下車奪取
    甲○○斜背於肩上之皮包，而丙○○下車後，已知悉乙○○
    有以此強暴方式強盜他人財物之意，竟另行起意並基於與之
    共同強盜之犯意聯絡，利用乙○○撞倒甲○○使之受傷無力
    反抗之機會，並以手壓低甲○○之頭部以避免自身面貌曝光
    ，復以拳頭徒手毆擊甲○○之後腦部數次，藉由上開各種強
    暴方式至使甲○○不能抗拒，並旋即動手強行拉扯甲○○肩
    上之皮包，待拉斷皮包肩帶後，丙○○遂順利搶得該只皮包
    （內有現金新臺幣八千餘元，序號00 0000000000000號之行
    動電話1 支、健保IC卡、駕駛執照及身分證各1 張等物），
    且隨即搭乘乙○○駕駛之上開汽車離開現場，所得贓款由丙○○與乙○○平分，行動電話則歸丙○○持有使用。嗣因甲○○報警處理，經警方調閱上開行動電話之通聯紀錄後，始
    循線查悉上情。
二、案經桃園縣政府警察局楊梅分局報請臺灣桃園地方法院檢察
    署檢察官偵查起訴。
    理  由
一、按被告以外之人於審判外之陳述，雖不符前4 條之規定，而
    經當事人於審判程序同意作為證據，法院審酌該言詞陳述或
    書面陳述作成時之情況，認為適當者，亦得為證據，刑事訴
    訟法第159 條之5 第1 項定有明文。查被告丙○○及其選任
    辯護人於受命法官行準備程序時當庭同意將被害人陳東揚及
    甲○○二人於警詢時之言詞陳述作為證據，有準備程序筆錄
    1 份在卷可考，且本院審酌該等陳述作成時並無證明力明顯
    過低或證據係違法取得等情況，認上開警詢筆錄有證據能力
    ，合先敘明。
二、訊據被告丙○○對於上開事實除辯稱：其未動手毆打甲○○
    云云外，對其餘犯情均坦承不諱，並據被害人陳東揚於警詢
    時、被害人甲○○於警詢、檢察官訊問及本院審理時具結證
    述綦詳，復有車輛竊盜、車牌失竊資料個別查詢報表－查詢
    車輛認可資料、前揭行動電話之通聯紀錄、0000000000 號
    行動電話門號使用者資料、診斷證明書各1 紙、甲○○受傷
    照片、機車照片及現場照片共13張在卷可考。
三、被告雖以前詞置辯，惟查，被告動手毆打甲○○之事實，業
    據被害人甲○○迭於警詢、檢察官訊問及本院審理時證述明
    確，且互核甲○○所述其遭歹徒毆打之部位及過程，前後證
    述內容並無二致，堪信屬實。且被告既供承其與被害人素不
    相識，彼此間亦無夙怨仇隙，衡情被害人實無刻意誣陷被告
    之必要，況由被害人於檢察官訊問時證稱：我不要提出告訴
    ，免得遭被告報復等語觀之（見偵卷第71頁），足見被害人
    心中對被告顯存有極度之恐懼，若非被告確有動手毆打之舉
    動，被害人豈敢以無中生有之事激怒被告，且令自己觸犯偽
    證罪責之理，是被害人所述遭被告毆打之情節，當為其親身
    經歷之過程，非杜撰之虛詞。再查，被害人甲○○騎駛機車
    遭乙○○駕車衝撞以致人車倒地後，已然受有上揭之傷害，
    而無法起身，嗣復受被告以拳毆擊後腦數次，猝臨此狀，其
    不僅身受重創，心理上定更驚悸畏怖異常，因之，值此情境
    ，當只能任人予取予求，豈敢奢言與之抵拒抗衡，準此，是
    見被告與乙○○先後接續施用之強暴手段，在客觀上已達於
    使被害人甲○○不能抗拒之程度，極為顯明。綜上所述，被
    告所辯顯係卸責之飾詞，不足採信，本件事證已經明確，被
    告之犯行堪予認定，應依法論科。
四、按刑法第321 條第1 項第1 款之夜間侵入住宅竊盜罪，其所
    謂「住宅」，乃指人類日常居住之場所而言，公寓亦屬之。
    至公寓樓下之「樓梯間」，雖僅供各住戶出入通行，然就公
    寓之整體而言，該樓梯間為該公寓之一部分，而與該公寓有
    密切不可分之關係，故於夜間侵入公寓樓下之樓梯間竊盜，
    難謂無同時妨害居住安全之情形，自應成立刑法第321 條第
    1 項第1 款於夜間侵入住宅竊盜罪（最高法76年台上字第29
    72號判例要旨參照）。查被害人陳東揚所有之汽車遭竊地點
    ，係在新竹縣竹北市逸境新村94號房屋之地下停車場，此業
    據陳東揚於警詢時證述明確，而被告亦自承其係在一棟公寓
    之地下室竊取該車，足見被告行竊地點確在該棟公寓之地下
    室停車場無訛，雖地下停車場僅係供各住戶停放車輛使用，
    然就公寓之整體而言，該停車場可謂構成公寓之一部分，與
    公寓有密切不可分之關係，揆諸前揭判例要旨，被告顯係於
    夜間侵入住宅竊盜甚明。核被告所為，係犯刑法第321 條第
    1 項第1 款之加重竊盜罪及同法第328 條第1 項之強盜罪。
    公訴意旨漏未斟酌被告係於夜間侵入住宅行竊此點，認被告
    竊車之行為係犯刑法第320 條第1 項之普通竊盜罪，稍有未
    洽，惟其基本事實同一，本院應予審理，並變更其起訴法條
    。被告就上開竊盜犯行，與乙○○有犯意聯絡及行為分擔，
    為共同正犯。又本件雖無證據足資證明被告與乙○○於事前
    即有以開車衝撞被害人甲○○之強暴手段強盜財物之謀議，
    但共同正犯之犯意聯絡並不限於必須發生於行為前，只要行
    為人知悉原先行者之犯意，並利用其已為之行為加功於犯罪
    ，即可令其負共同正犯之責任，而本件被告於事中不僅利用
    乙○○撞倒被害人之機會，且親自實施毆打被害人及強取被
    害人皮包之強盜罪構成要件行為，事後又參與分贓，足見其
    於犯案時已知悉乙○○之強盜犯意，且視乙○○開車衝撞被
    害人之行為為自己實行行為之一部，是其就強盜罪部分與乙○○顯有犯意聯絡及行為分擔，亦為共同正犯。另參酌被告
    於本院審理時供稱：偷車的目的是因為當天其與乙○○約好
    要去闖空門，乙○○的意思是說在闖空門之後可以方便搬運
    ，偷車的目的不是要去強盜，搶甲○○皮包之犯行並不在其
    與乙○○竊車之前原先擬定的計畫內等語（見本院95年5 月
    3 日審判筆錄第19、22頁），足見被告之強盜犯行顯係臨時
    起意，與其竊車之行為並無方法、目的或原因、結果之牽連
    關係，而係犯意各別、行為有異之二獨立犯行，應分論併罰
    之，公訴意旨認上開二罪具有牽連關係，容有誤會。爰審酌
    被告利用乙○○以汽車衝撞被害人倒地之機會，再動手毆擊
    已無抵抗能力之被害人後腦多次，並強行扯斷被害人皮包肩
    帶，犯罪手段惡劣，對被害人所造成之身心傷害非輕，兼衡
    其所竊得汽車之價值、行搶所得之財物多寡，及其犯後僅坦
    承部分犯行等一切情狀，各量處如主文所示之刑，並定其應
    執行刑。而共犯乙○○用以行竊之鑰匙1 把為乙○○所有，
    此業據被告供明在卷，且為供犯本件竊盜罪所用之物，雖未
    扣案，但無法證明已滅失，應依刑法第38條第1 項第2 款規
    定宣告沒收。
據上論斷，應依刑事訴訟法第299 條第1 項前段、第300 條，刑
法第28條、第321 條第1 項第1 款、第328 條第1 項、第51條第
5 款、第38條第1 項第2 款，判決如主文。
本案經檢察官崔秉君到庭執行職務。
中    華    民    國    95    年    5     月    17    日
                刑事第十一庭  審判長法  官  蔡榮澤
                                    法  官  何俏美
                                    法  官  魏于傑
上正本證明與原本無異。
如不服本判決，得於收受判決後10日內，向本院提出上訴狀。
                                    書記官  林怡君
中    華    民    國    95    年    5     月    23    日
附錄本件論罪科刑依據之法條：
中華民國刑法第321條
犯竊盜罪而有左列情形之一者，處六月以上、五年以下有期徒刑
：
一  於夜間侵入住宅或有人居住之建築物、船艦或隱匿其內而犯
之者。
二  毀越門扇、牆垣或其他安全設備而犯之者。
三  攜帶兇器而犯之者。
四  結夥三人以上而犯之者。
五  乘火災、水災或其他災害之際而犯之者。
六  在車站或埠頭而犯之者。
前項之未遂犯罰之。
中華民國刑法第328條第1項
意圖為自己或第三人不法之所有，以強暴、脅迫、藥劑、催眠術
或他法，至使不能抗拒，而取他人之物或使其交付者，為強盜罪
，處五年以上有期徒刑。


司法院資訊處製作；財團法人民間司法改革基金會備份。
